【裁判字號】    97,訴,165
【裁判日期】    990210
【裁判案由】    損害賠償
【裁判全文】
臺灣臺東地方法院民事判決               97年度訴字第165號
原      告  甲○○
訴訟代理人  邱聰安律師
被      告  乙○○
訴訟代理人  吳漢成律師
上列當事人間請求損害賠償事件，本院於民國99年1 月20日言詞
辯論終結，判決如下：
    主    文
被告應給付原告新臺幣參拾壹萬壹仟元，及自民國九十七年七月
八日起至清償日止，按週年利率百分之五計算之利息。
原告其餘之訴及假執行之聲請一併駁回。
本判決第一項得假執行，但被告如以新臺幣參拾壹萬壹仟元預供
擔保，得免為假執行。
    事 實 及 理 由
壹、程序部分：
    被告經合法通知，未於言詞辯論期日到場，核無民事訴訟法
    第386 條各款所列情形，爰依原告聲請，由其一造辯論而為
    判決。
貳、實體部分：
一、原告主張：
    臺東縣海端鄉○○段233-1地號及同段227地號土地（下稱23
    3-1地號、227地號）為原告及訴外人即其配偶司訓妹所有，
    同段226地號土地（下稱226地號）為被告所有，被告於民國
    96年3月15日下午2時許，與另2名友人在226地號土地點火引
    燃雜草進行火耕整地，被告本應遵守消防法第14條第1 款暨
    同法施行細則第17條，應在引火地點四周設立3 公尺寬之防
    火間隔及配置適當之滅火設備，並向主管機關申請許可等規
    定，以及撲滅火勢時，應注意俟火苗完全熄滅，並確定不因
    風勢幫助再燃等情，而依當時情狀，被告並無不能注意之情
    ，詎被告先未遵守上開規定即進行火耕，復於引火後，又未
    使火苗徹底熄滅，並因預防延燒措施及設置不足，致零星火
    苗在風力助長下復燃，延燒至233-1地號土地及227地號土地
    ，致原告及司訓妹所有如附件一所示之果樹被燒毀，依臺東
    縣96年辦理徵收土地農林作物補償費查估基準計算後，合計
    損失價值為新臺幣（下同）1,025,420元。司訓妹所有之227
    地號土地已於97年7月9日移轉登記予原告，且將其對被告之
    損害賠償請求權一併轉讓予原告，並以起訴狀繕本送達被告
    作為債權讓與之通知。另於刑事偵查中主張約80棵受損之果
    樹如附件二所載等語。並聲明：1.被告應給付原告1,025,42
    0 元，及自訴狀送達被告之翌日起至清償日止，按週年利率
    5%計算之利息。2.願供擔保請准宣告假執行。
二、被告則以：本件火災非因被告行為所致，況依臺東縣警察局
    關山分局刑案偵查卷宗內所附之火災原因調查報告書摘要記
    載，遭燒燬之土地為226、227、233-1 等地號土地，僅同段
    233-1地號土地上種植農作物，其餘2筆土地皆為雜草。且原
    告在本案主張燒燬之果樹數量遠高於其警詢時陳稱約80顆左
    右之數量。又其主張之果樹種類，豈有可能同時存在夏季出
    產與冬季出產之果樹。此外，原告未能證明其種植果樹數量
    ，故燒燬之土地上所種植果樹應未達80棵。且遭燒燬之果樹
    亦為甫種植之新樹，單價僅數十元，全部價格應未逾 1,000
    元等語，資為抗辯。並聲明：1.原告之訴駁回。2.如受不利
    判決，願供擔保請准宣告免為假執行。
三、本院得心證之理由：
(一)按因故意或過失，不法侵害他人之權利者，負損害賠償責任。
  故意以背於善良風俗之方法，加損害於他人者亦同。違反保護
  他人之法律，致生損害於他人者，負賠償責任。但能證明其行
  為無過失者，不在此限；民法第184 條定有明文。經查，被告
  因公共危險案件，經臺灣臺東地方法院檢察署檢察官以97年度
  偵續字第4號提起公訴後，本院以97年度訴字第172號刑事判決
  判決被告處拘役40日，被告不服提起上訴，嗣經臺灣高等法院
  花蓮分院駁回上訴確定等情，業有臺東縣警察局關山分局關警
  刑字第0960033619號（下稱警卷）、臺灣臺東地方法院檢察署
  97 年度偵續字第4號（下稱偵續卷）、96年度偵字第1265號偵
  查卷宗（下稱偵卷）等影本、97年度訴字第172 號刑事卷宗影
  本及臺灣高等法院花蓮分院98年度上易字第92號判決影本為證
  ，堪信被告過失引火致燒燬233-1地號及227地號土地屬實。次
  查，除233-1地號土地有農作物之外，其餘為雜草，且233-1地
  號土地上有部分果樹遭火勢燒燬等情，業據到場之消防人員進
  行實地勘查，此有火災現場勘查紀錄及原因研判書附卷可稽（
  見警卷第45頁），職是，原告主張被告過失引火行為燒燬所種
  植果樹堪信可採。準此，被告過失行為，觸犯刑法第175條第3
  項規定，侵害原告果樹之財產權，故被告應就原告所受損害負
  賠償責任。
(二)次按當事人主張有利於己之事實者，就其事實有舉證之責任。
  但法律別有規定，或依其情形顯失公平者，不在此限，民事訴
  訟法第277 條定有明文。復按原告對於自己主張之事實已盡證
  明之責後，被告對其主張，如抗辯其不實並提出反對之主張者
  ，則被告對其反對之主張，亦應負證明之責，此為舉證責任分
  擔之原則，最高法院著有18年上字第2855號判例。查原告主張
  有附件一所示之果樹種類、樹齡及數量受損云云。觀之原告於
  警卷時陳稱毀損果樹大約80 棵，損失金額包含買種苗、整地、
  施肥及工資約50萬元等語（見警卷第5 頁），稽諸原告製作筆
  錄時間為96年3月17日，距事發時間相隔2日，參以火災現場勘
  查紀錄及原因研判書紀錄（見警卷第45 頁）可知，僅有233-1
  地號土地上部分果樹遭燒燬，並非全數果樹盡遭燒燬，則原告
  以2 天時間勘查受損果樹應十分充裕，且斯時記憶最為深刻，
  故原告於警詢筆錄所陳較值採信。其次，證人丁○○到庭證稱
  ，原告於事發前種植果樹大概有龍眼、釋迦、葡萄、柚子、紅
  肉李、黃肉李、柿子、芭樂等，但果樹數量不清楚。經原告訴
  訟代理人提示有無見到樟樹、水蜜桃、芒果、文旦、葡萄柚、
  茂谷、楊桃、芭樂、枇杷、荔枝、龍眼、椰子、木瓜、檳榔、
  鳳梨釋迦、釋迦、蓮霧、咖啡等以及樹齡等問題，證人丁○○
  答稱沒有見到水蜜桃、茂谷及咖啡，不清楚釋迦種類之區分，
  但其餘則有見到。椰子樹齡約10幾年至20 年，樟樹樹齡大約6
  、7 年，其他樹齡大概是十幾年等語。稽諸證人丁○○每年幫
  忙原告割草2 次以觀，證人丁○○自無可能熟記所有果樹種類
  ，如熟知所有果樹，反與常情相違。另佐以證人丁○○並非全
  部附和原告訴訟代理人，且就樹齡部分證詞與附件二大致相符
  ，故證人丁○○證詞尚堪可採。從而，附件二之果樹數量雖為
  85棵，但與原告於偵查中所陳約80棵差異不大，且與證人丁○
  ○證詞若合符節，故原告燒燬之果樹、數量及樹齡應以附件二
  為據。
(三)另證人丙○○為原告之子，其到庭證稱，發生火災時曾到現場
  ，有文旦、葡萄柚、水蜜桃、龍眼、荔枝、枇杷、咖啡、椰子
  、樟樹、楊桃、芭樂、水梨、芒果、柑桔、木瓜、柿子等果樹
  毀損，數量不清楚。逢星期三下午、星期六及星期天均會協助
  原告農作等語。果證人丙○○證述其每週協助原告務農等語為
  真正，且於事發時到場，即應知悉未燒燬果樹之種類，詎其僅
  知悉燒燬之果樹，卻不清楚未燒燬之果樹有何，顯悖於常理。
  復觀諸證人丙○○證述曾購買補種樹苗，卻就樹苗種類答以時
  間久遠不清楚，反觀其就更早發生之燒燬果樹卻能歷歷交代，
  足徵證人丙○○證詞避重就輕並前後矛盾，要無可採。
(四)再查，原告請求被告賠償之標準為臺東縣96年辦理徵收土地農
  林作物補償費查估基準，並提出臺東縣辦理徵收土地農林作物
  、魚類及畜禽補償遷移費查估基準為證。觀之上開查估基準係
  就每十公畝之補償數量、樹齡估算，準此，每10公畝相當於10
  0 平方公尺，原告所有233-1地號土地面積為3,258平方公尺，
  應得適用該查估基準。準此，原告已盡舉證之責，被告自應就
  其抗辯提出證據資料，但被告並未提出任何資料供本院參酌。
  職是，原告依據民法第184 條規定請求被告賠償如附件二所示
  之金額311,000元為理由，逾此範圍即屬無據，不應准許。
(五)末按給付無確定期限者，債務人於債權人得請求給付時，經其
  催告而未為給付，自受催告時起，負遲延責任。其經債權人起
  訴而送達訴狀，或依督促程序送達支付命令，或為其他相類之
  行為者，與催告有同一之效力。遲延之債務，以支付金錢為標
  的者，債權人得請求依法定利率計算之遲延利息。應付利息之
  債務，其利率未經約定，亦無法律可據者，週年利率為5 ﹪，
  民法第229條第2項、第233條第1 項前段、第203條分別定有明
  文。職是，原告併請求自訴狀送達被告之翌日即97年7月8日（
  見本院97年度附民字第19號卷宗第28頁）起至清償日止，按週
  年利率5%計算之利息，即屬有據。
(六)另原告聲請傳訊司訓妹到庭作證乙節，本院審酌證人丁○○及
  丙○○之證詞已足為憑，認無傳訊必要。本件事證已臻明確，
  兩造其餘之攻擊防禦方法及舉證，核與判決無影響，爰不一一
  論述。
四、本判決原告勝訴部分，係所命給付之金額未逾50萬元之判決
    ，爰依民事訴訟法第389條第1項第5 款之規定，依職權宣告
    假執行。至原告敗訴部分，其假執行之聲請已失所附麗，應
    併予駁回。又原告雖陳明願供擔保，請准予宣告假執行，惟
    此係促請本院依職權發動，附此敘明。另被告陳明願供擔保
    請准宣告免為假執行，核無不合，爰酌定相當擔保金額准許
    之。
五、本件係原告於刑事訴訟程序中附帶提起之民事損害賠償事件
    ，經本院刑事庭依刑事訴訟法第504條第1項規定裁定移送前
    來，而刑事附帶民事訴訟本無徵收裁判費，且本件於審理過
    程，並無支付其他費用，故本件無訴訟費用，一併敘明。
六、據上論結，原告之訴為一部有理由，一部無理由，依民事訴
    訟法第385條第1項、第389條第1項第5款及第392條第2 項等
    規定，判決如主文。
中    華    民    國    99    年     2    月    10    日
                  民事庭  審判長法  官  李芳南
                                法  官  陳谷鴻
                                法  官  傅曉瑄
以上正本係照原本作成
如對本判決上訴，須於判決送達後20日內向本院提出上訴狀
中    華    民    國    99    年    2     月    10    日
                                書記官  莊惠如

司法院資訊處製作；財團法人民間司法改革基金會備份。
